臺灣高等法院臺南分院刑事判決　　　　　九十一年度交上易字第四八號　Ａ
　　　上　訴　人　台灣台南地方法院檢察署檢察官
　　　被　　　告　甲　○　○
右上訴人因被告過失傷害案件，不服中華民國九十年十月十六日台灣台南地方法院八
十九年度交易字第六四七號第一審判決（起訴案號：台灣台南地方法院檢察署八十九
年度偵字第一二○八五號；併辦案號：八十九年度偵字第一二八一八號），提起上訴
，本院判決如左：
      主      文
上訴駁回。
      事      實
一、甲○○於民國（下同）八十九年九月四日中午十二時四十五分許，駕駛Ｓ三—八
    七八三號小客車，沿台南市○○路西向東行駛，途經該路與安北路交岔路口處，
    適安平路行車號誌為綠燈，甲○○擬左轉進入安北路時，應注意車輛行駛時，駕
    駛人應注意車前狀況，隨時採取必要安全措施，及左轉彎時，應行至交岔路口中
    心處左轉，不得佔用來車道搶先左轉。依當時天候晴朗、路面乾燥無缺陷、道路
    上未有任何障礙物、視距復屬良好，客觀上無不能注意情事。甲○○竟疏於注意
    ，於通過交岔路口時，未行至路口中心，即貿然佔用來車道，搶先左轉，適丙○
    ○駕駛ＴＬＯ—四一六號機車，沿安北路闖越紅燈駛入交岔路口。甲○○見狀，
    避煞不及，致其小客車車頭車牌，撞及丙○○駕駛機車，使丙○○受有頸椎脊髓
    挫傷等傷。肇事後，甲○○於現場等候，並向警察報告車禍經過，在警員尚不知
    肇事者前，即向警自首犯行，接受裁判。
二、案經丙○○訴由台南市警察局第四分局，報請台灣臺南地方法院檢察署檢察官偵
    查起訴。
      理      由
一、訊據被告甲○○供承於右揭時地駕車，與告訴人丙○○駕駛機車，發生擦撞，致
    告訴人受傷之事實，惟否認有過失傷害犯行，辯稱：伊由安平路要左轉安北路，
    伊方向是綠燈，告訴人是紅燈，故伊沒見到告訴人機車，且伊已作轉彎動作，告
    訴人突然衝出來，致告訴人機車卡到其小客車車頭牌照摔倒云云。經查：
  (一)右揭事實，已據告訴人丙○○於警訊及告訴人之子丁○○於原審指訴甚詳，且告
    訴人丙○○因本件車禍，受有頸椎脊髓挫傷，有成大醫院於八十九年九月四日出
    具診斷證明書一紙在卷可稽（詳警卷五頁）。
  (二)次按車輛行駛時，駕駛人應注意車前狀況，並隨時採取必要安全措施；汽車行駛
    至交岔路口，左轉彎時，應行至岔路口中心處左轉，不得佔用來車道搶先左轉，
    道路交通安全規則第九十四條第三項、第一百零二條第一項第四款分別定有明文
    。本件案發時，被告駕車應注意上述交通安全規則規定，且依當時路況，無不能
    注意情形，被告竟疏於注意，尚未行至交岔路口，即貿然搶先左轉，而與告訴人
    丙○○所駕駛機車擦撞，有道路交通事故調查報告表一紙及現場照片八張在卷可
    稽（詳警卷六至九頁）。依此被告駕駛行為，顯有過失。
  (三)至被告於本院辯稱：肇事時告訴人機車，行駛於快車道，闖越紅燈，其行為顯有
    重大違規；而被告於綠燈時，緩慢左轉，已盡必要注意，依交通事故信賴原則，
    被告自不必負過失責任。又道路主管機關，於肇事後在現場，由安北路雙黃線至
    安平路雙黃線，劃有半圓轉彎線，而轉彎線半徑六‧五公尺，係以安北路雙黃線
    至路邊線距離（即安北路西向東快車道三‧八公尺，加慢車道二‧七公尺，合為
    六‧五公尺），肇事後被告小客「車尾」位置，距安北路快車道停車線有七‧三
    公尺，顯係在六‧五公尺轉彎線外，則被告應無未至交岔路口，搶先左轉，違規
    駕駛情事可言云云。惟查依卷附道路交通事故調查報告表所示，肇事後被告汽車
    車頭位置，距安北路快車道停車線，為四‧九公尺，並未超過六‧五公尺以上。
    由此可見，被告汽車位置，於肇事時，根本未在轉彎線外行駛轉彎，而係違規搶
    先左轉，佔用告訴人車道，行駛於轉彎線內。又依卷附現場照片，肇事後被告小
    客車車身斜停於安北路西向東車道前方（車頭距安北路停車線有四‧九公尺、車
    尾距安北路停車線有七‧三公尺），顯然佔用告訴人所行駛安北路車道（詳警卷
    六、九頁）。本件被告肇事當時，既未行至交岔路口中心處，即貿然左轉，顯已
    違反道路交通安全規則第一百零二條第一項第四款，汽車行駛至交岔路口，左轉
    彎時，應行至交岔路口中心處左轉，且不得占用來車道搶先左轉之規定。顯見被
    告未盡必要注意，應負過失責任，要無疑義。被告辯稱未有違規搶先左轉，要與
    事實不符，委不足採。
  (四)依前所述，被告駕車行為既有過失，且告訴人係因此次車禍而受傷，則被告駕車
    過失行為，與告訴人受傷間，顯有相當因果關係。雖告訴人丙○○闖越紅燈，於
    車禍發生，與有過失，經在場目擊車禍發生證人李雅鈴到庭結證無訛（理由詳如
    後述），但本件既由於被告過失併合而發生車禍。被告刑責尚不能因此解免，告
    訴人與有過失，僅可供量刑斟酌。綜上所論，本件事證明確，被告過失傷害犯行
    ，堪以認定。
二、查本件告訴人於八十九年九月四日肇事，告訴人即因頸椎脊髓挫傷，致雙上肢及
    下肢無力，經送成大醫院治療後，其四肢大動作功能已漸康復，始於八十九年九
    月十一日出院，轉往中山醫院接續治療，有成大醫院九十年四月十三日成附醫
    外字第三○二九號、九十年九月三日成附醫外字第七九○八號函各一份在卷可
    稽（詳原審卷廿三至廿六、七七至七八、九一至九二頁）。至今告訴人四肢運動
    功能，雖站立及行走，需使用助行器，排尿需使用導尿管（告訴人本來即有排尿
    問題，車禍後致排尿問題加重），經復健治療後，可有改善，亦有中山醫院診斷
    證明書三紙及函乙份在卷可按（詳警卷四頁、原審卷十五、卅九、六五頁）。由
    此觀之，告訴人其四肢功能，並未因本件車禍而完全喪失。核被告所為，係犯刑
    法第二百八十四條第一項前段過失傷害罪成立。告訴人認被告係犯刑法第二百七
    十八條重傷罪嫌云云，要有未合。且刑法第二百七十八條重傷罪，須行為人有重
    傷害故意，始足當之。本件被告係因車禍過失行為，致告訴人受傷，自難認有傷
    害告訴人故意。告訴人謂被告係犯刑法第二百七十八條重傷害罪，即有未當。又
    被告肇事後，即打一一九報案，並於現場等候警察到場處理，有筆錄可稽（詳警
    卷一頁、本院卷卅六頁），而本件車禍案係由台南市警察局交通隊於八十九年九
    月四日中午十二時五十一分接獲民眾報案，有該交通隊八十九年九月四日報案紀
    錄乙份在卷可憑（詳本院卷四七頁）。且依台南市警察局交通隊處理本件車禍警
    員乙○○於本院供稱：本件車禍係由伊處理，通常一一九報案也會轉到交通隊處
    理等語（詳本院卷四七頁）。由此可知，被告肇事後，確於犯罪未被有偵查權公
    務員或機關發覺前，即向警察自首坦承犯行，接受裁判。否則豈有可能於八十九
    年九月四日中午十二時四十五分發生車禍，台南市警察局交通隊警員於同日中午
    十二時五十一分，即接獲報案前往處理。是被告本件過失傷害犯行，核屬自首，
    應依刑法第六十二條規定，減輕其刑。
三、至併辦台灣台南地方法院檢察署八十九年度偵字第一二八一八號過失傷害案件，
    與該署起訴本件八十九年度偵字第一二○八五號過失傷害案件，二者犯罪事實，
    均屬相同，係同一案件，本院已併予審酌，併此敘明。
四、原審以被告罪證明確，因予適用刑法第二百八十四條第一項前段、第六十二條、
    第四十一條第一項前段，罰金罰鍰提高標準條例第一條前段、第二條規定，併審
    酌被告生活狀況、品行、智識程度、過失程度、犯罪所生危害、告訴人所受傷勢
    頗重，然告訴人於車禍發生，與有過失等一切情狀，量處拘役五十日，併諭知所
    處拘役，如易科罰金，以三百元折算一日之標準，以資懲儆。雖檢察官循告訴人
    請求提起上訴，以原審未有積極證據，遽認被告有自首，及採信證人李雅鈴證詞
    ，認告訴人與有過失，均有不當；且被告肇事後，迄未與告訴人和解，原審僅量
    處被告拘役五十日，顯屬輕縱，原審認事用法，均有違誤，指摘原判決不當云云
    。然本件車禍係被告打一一九報案，再由台南市警察局交通隊警員前往處理，被
    告係自首本件犯行，要無疑義，已如前述。又車禍發生時，證人李雅鈴目擊車禍
    經過，並於原審供稱：伊在安北路四號「老蘇排骨快餐」賣便當，當時伊係面向
    外面，看見告訴人從安北路要往安平路，因機車道有小客車擋道，故告訴人越過
    雙黃線，騎至快車道，當時其他車輛均是停止，僅告訴人機車在行進中。被告小
    客車轉彎過來，告訴人機車把手，即擦撞到被告小客車前牌照，致機車倒下，告
    訴人則倒在機車和小客車間，伊抬頭起來看，看見被告方向是綠燈，告訴人方向
    是紅燈，因當時只有告訴人機車在行進，其他車則是停止等情（詳原審卷四五頁
    ），據此告訴人於肇事當時，係違規闖紅燈，應可確認。再者本件車禍經原審囑
    託台灣省台南區車輛行車事故鑑定委員會鑑定結果認：肇事現場，交通號誌正常
    ，一方未依號誌指示行駛，為肇事原因（詳原審卷廿八頁）。顯見肇事當時，告
    訴人機車，係闖越紅燈，未依號誌指示行駛，應為肇事主要原因，則原審依證人
    李雅玲認告訴人於本件車禍，與有過失，要無不當。況被告與證人李雅鈴互不相
    識，證人係車禍發生後，始知道被告（詳原審卷四十六頁）。則證人李雅鈴應無
    迴護被告必要，其證言自堪採信。是本件肇事責任，顯非全在被告。至本件車禍
    係因雙方對於和解金額多寡，意思未合致，致和解無法成立，非被告不願和解（
    詳本院卷廿四頁）。準此原審量處被告拘役五十日，難認有過輕情事。本院經核
    原判決認事用法，均無不當，量刑亦稱妥適。檢察官上訴意旨，指摘原判決不當
    ，為無理由，應予駁回。
據上論斷，應依刑事訴訟法第三百六十八條，判決如主文。
本案經檢察官李傳來到庭執行職務。
中    華    民    國      九十一      年      三      月        七      日
                                  臺灣高等法院臺南分院刑事第一庭
                  審判長法官  茆    臺    雲
                                            法官  蔡    長    林
                                            法官  董    武    全
右正本證明與原本無異。
不得上訴。
                                      法院書記官  黃    全    忠
中    華    民    國      九十一      年      三      月        八      日
附錄法條：
刑法第二百八十四條第一項：
因過失傷害人者，處六月以下有期徒刑、拘役或五百元以下罰金，致重傷者，處一年
以下有期徒刑、拘役或五百元以下罰金。
